臺灣高雄地方法院刑事判決　
108年度簡上字第317號
上  訴  人  
即  被  告  張程豐





上列上訴人即被告因妨害兵役案件，不服本院中華民國108 年8
月22日108年度簡字第1982號所為之第一審刑事簡易判決（聲請
簡易判決處刑案號：108 年度偵字第5745號），提起上訴，本院
管轄之第二審合議庭判決如下：
    主  文
上訴駁回。
張程豐緩刑貳年，並應向公庫支付新臺幣拾萬元。
    事實及理由
一、上訴人即被告張程豐(下稱被告)上訴意旨略以：被告於民國
    103年即前往美國就學，在美國成家就業，並育有三名幼子
    ，配偶在家照顧小孩，僅依賴被告工作養家，在美國工作競
    爭劇烈，工作得來不易，被告將來會依循在美國所任職公司
    規定申請年假歸國履行服兵役之義務，懇請法院駁回檢察官
    本案簡易判決之聲請云云(院卷第15頁至第19頁)。
二、本案經本院審理結果，認第一審判決之犯罪事實、理由及其
    認事、用法及量刑均無不當，應予維持，並均引用第一審判
    決書之記載（如附件），另補充如下：
(一)程序部分之說明
　　按被告於第二審審判程序經合法傳喚，無正當之理由不到庭
    者，得不待其陳述，逕行判決，刑事訴訟法第371 條定有明
    文。又對於簡易判決上訴於管轄之第二審地方法院合議庭者
    ，準用上開規定，同法第455條之1第3 項亦規定明確。查被
    告於提起本件上訴後之108年12月31日出境後，未再入境，
    然被告於110年11月2日具狀陳明以其母親朱宜華為送達代收
    人(詳簡上卷第169頁)。本院依據中央流行疫情指揮中心於1
    10年11月11日所公布農曆春節前入境檢疫方案，預留返國後
    21日檢疫期間(即入住防疫旅宿14天，自主健康管理7天；或
    入住防疫旅宿10日，居家檢疫4天，自主健康管理7天；或入
    住防疫旅宿7天，居家檢疫7天，自主健康管理7天)，於110
    年12月24日將審理期日傳票送達予送達代收人，然被告經合
    法送達後，於111年3月17日審判期日，仍無正當理由不到庭
    ，有本院送達證書(簡上卷第213頁)、中央流行疫情指揮中
    心春節檢疫方案說明(簡上卷第179頁)、入出境資訊連結作
    業(簡上卷第215-1頁)在卷可憑，爰依刑事訴訟法第455條之
    1第3項準用同法第371條之規定，不待其到庭陳述，逕行判
    決。
(二)證據能力之說明
    按被告以外之人於審判外之言詞或書面陳述，除法律有規定
    者外，不得作為證據，刑事訴訟法第159 條第1 項固定有明
    文。惟被告以外之人於審判外之陳述，雖不符前4 條之規定
    ，而經當事人於審判程序同意作為證據，法院審酌該言詞陳
    述或書面陳述作成時之情況，認為適當者，亦得為證據。當
    事人、代理人或辯護人於法院調查證據時，知有第159 條第
    1 項不得為證據之情形，而未於言詞辯論終結前聲明異議者
    ，視為有前項之同意，刑事訴訟法第159 條之5 亦規定甚明
    。本件作為證據使用之相關審判外陳述，未經檢察官及被告
    於本院審理過程中聲明異議，本院並審酌該等陳述作成時之
    情況正常，所取得過程並無瑕疵，且與本案相關之待證事實
    具有關連性，認適當作為證據，依前開刑事訴訟法第159 條
    之5 之規定，認上開陳述具有證據能力。　　
(三)稽諸本件被告之上訴意旨，承諾將來會依循在美國所任職公
    司規定申請年假歸國履行服兵役之義務云云。惟妨害兵役治
    罪條例第3 條第7 款之罪，係於役齡男子核准出境後，屆期
    未歸，經催告仍未返國，致未能接受徵兵處理之際即已成立
    。至被告承諾將來會依法歸國履行服兵役之義務，對於被告
    先前業已成立之犯行，不生影響。是被告以上開理由，請求
    駁回檢察官本案簡易判決之聲請云云，難認有理由。原審判
    決以被告明知依法應履行兵役義務，竟意圖避免徵兵處理，
    於97年8月17日經內政部入出國及移民署（現改制為內政部
    移民署）核准出境美國就學後，逾期迄今未歸，經被告戶籍
    地所轄即高雄市鹽埕區公所於106年8月22日催告，公示催告
    期滿後，仍滯留海外，未返國接受徵兵處理，而認被告係犯
    妨害兵役治罪條例第3條第7款之妨害役男徵兵處理罪，核其
    認事用法並無違誤之處，被告猶以前揭理由提起上訴，並無
    理由，應予駁回。
(四)被告未曾因故意犯罪而受有期徒刑以上刑之宣告，有臺灣高
    等法院被告前案紀錄表可參，茲念被告雖未能到案，然其係
    因個人生涯規劃而未返國盡義務，且被告於原審判決後，尚
    有於108年12月19日完成徵兵體檢，於109年4月7日完成抽籤
    作業程序，有高雄市○○區○○000○0○0○○市○區○○○00000000000
    號函及其所檢附醫院轉錄體檢資料明細(簡上卷第77頁至第7
    9頁)、109年4月10日高市○區○○○00000000000號函(簡上卷第
    85頁)在卷可憑，可見被告犯後仍有配合接受徵兵體檢及完
    成抽籤作業程序，並非完全置之不理。再者，被告於108年1
    2月31日短期出境，返國期限原定109年4月31日，然因受新
    冠肺炎疫情影響，高雄市兵役處核准被告延期返國，然每次
    延期期限屆滿，均因延期原因繼續存在(被告所在地仍為第
    三級警告國家地區)，經被告檢附證明重新申請延期，並經
    高雄市兵役處核准延期，有高雄市○○區○○○市○區○○○0000000
    0000號、第00000000000號、第00000000000號、第00000000
    000號、第00000000000號、第00000000000號函在卷可憑(簡
    上卷第95頁、第105頁、第106頁、第115頁、第116頁、第12
    9頁、第130頁、第139頁、第140頁、第151頁、第152頁)，
    足認被告犯後均有檢附證明向高雄市兵役處依法申請延期返
    國，且均經核准延期，從被告犯後仍積極處理其兵役相關問
    題，堪認其犯後態度良好。其次，被告前無妨害兵役之前科
    紀錄，有臺灣高等法院被告前案紀錄表在卷可憑，堪認被告
    應係一時失慮，致罹刑典，再參酌被告犯後仍有上開積極處
    理兵役相關問題之舉動，堪認其犯後態度尚可，仍有遵守相
    關兵役法令之意願，諒其經此偵、審程序及科刑判決後，理
    應知所警惕，本院遂認前開之刑以暫不執行為當，爰依刑法
    第74條第1 項第1 款之規定，諭知緩刑2 年，以自新。又
    緩刑宣告，得斟酌情形，命犯罪行為人向公庫支付一定之金
    額，刑法第74條第2 項第4 款定有明文。本院為使其能記取
    教訓，不致再犯，爰併依刑法第74條第2 項第4 款之規定，
    命被告應向公庫支付新臺幣10萬元。　　
據上論斷，應依刑事訴訟法第455 條之1 第1 項、第3 項、第37
3 條、第368 條，刑法第74條第1 項第1 款、第2項第4款，判決
如主文。　　
本案經檢察官吳韶芹聲請簡易判決處刑，檢察官葉容芳到庭執行
職務。
中　　華　　民　　國　　111 　年　　3 　　月　　31　　日
　　　　　　　  刑事刑九庭    審判長法　官  毛妍懿
　　　　　　　　　
　　　　　　　　　                  法  官  張瀞文
　　　　　　　　　
　　　　　　　　　                  法  官　陳俊宏
以上正本證明與原本無異。
不得上訴。
中　　華　　民　　國　　111 　年　　3 　　月　　31　　日

　　　　　　　　　　　　　　　　　　書記官  鄭伃倩
附錄本件論罪科刑法條：
妨害兵役治罪條例第3條
役齡男子意圖避免徵兵處理，而有下列行為之一者，處五年以下
有期徒刑：
一、徵兵及齡男子隱匿不報，或為不實之申報者。
二、對於兵籍調查無故不依規定辦理者。
三、徵兵檢查無故不到者。
四、毀傷身體或以其他方法變更體位者。
五、居住處所遷移，無故不申報，致未能接受徵兵處理者。
六、未經核准而出境，致未能接受徵兵處理者。
七、核准出境後，屆期未歸，經催告仍未返國，致未能接受徵
兵處理者。

本判決之附件：
臺灣高雄地方法院刑事簡易判決　　　　 108年度簡字第1982號
聲  請  人  臺灣高雄地方檢察署檢察官 
被　　　告　張程豐　男　31歲（民國00年00月00日生）
                    身分證統一編號：Z000000000號
                    住○○市○○區○○街000號3樓之2
上列被告因妨害兵役案件，經檢察官聲請以簡易判決處刑（108
年度偵字第5745號），本院判決如下：
    主      文
張程豐犯妨害兵役治罪條例第三條第七款之妨害役男徵兵處理罪
，處有期徒刑肆月，如易科罰金，以新臺幣壹仟元折算壹日。
    事實及理由
一、本件犯罪事實、證據，除犯罪事實第1行起補充「張程豐係
    民國00年生之徵兵及齡男子，明知依法應履行兵役義務，竟
    意圖避免徵兵處理，於民國97年8月17日經內政部入出國及
    移民署（現改制為內政部移民署）核准出境美國就學後，逾
    期迄今未歸」，及補充「入出境資訊連結作業查詢結果乙紙
    」為證據外，其餘均引用檢察官聲請簡易判決處刑書之記載
    （如附件）。
二、核被告張程豐所為，係犯妨害兵役治罪條例第3條第7款之妨
    害役男徵兵處理罪。爰審酌被告明知服兵役係役齡男子應盡
    之義務，竟意圖避免徵兵處理，以求學之名義，經核准出境
    後滯留國外而未如期返國接受徵兵處理，經其戶籍所在地之
    兵役行政單位催告後仍置之不理，迄今無返國服役之意願，
    不僅妨害國家對於兵役事務之有效管理，且破壞國家對於徵
    兵制度執行之公平性，所為實屬不該，兼衡被告之智識程度
    等一切情狀，量處如主文所示之刑，並諭知易科罰金折算標
    準，以資警惕。
三、應依刑事訴訟法第449條第1項前段、第3項、第454條第2項
    ，妨害兵役治罪條例第3條第7款，刑法第11條前段、第41條
    第1項前段，逕以簡易判決處刑如主文。
四、如不服本判決，得自收受送達之日起10日內向本院提出上訴
    狀，上訴於本院第二審合議庭（須附繕本）。本案經檢察官
    吳韶芹聲請以簡易判決處刑。
中　　華　　民　　國  108    年    8    月    22    日
                  高雄簡易庭    法  官  洪韻婷
原判決之附件：
臺灣高雄地方檢察署檢察官聲請簡易判決處刑書
                                   108年度偵字第5745號
    被　　　告　張程豐　男　31歲（民國00年00月00日生）
                        送達地址：高雄市○○區○○街00             0號3樓之2
                        國民身分證統一編號：Z000000000號
上列被告因違反妨害兵役治罪條例案件，業經偵查終結，認為宜
聲請以簡易判決處刑，茲將犯罪事實及證據並所犯法條分敘如下
：犯罪事實
一、張程豐係民國76年次之役齡男子，於97年8月17日經內政部
    入出國及移民署（現改制為內政部移民署）核准出境就學，
    因屆期未歸，經張程豐戶籍地所轄即高雄市○○區○○於000○0○
    00○○○市○區○○○00000000000號函文，催告其於六個月內返國
    接受徵兵處理。上揭函文於106年9月18日經張程豐之母朱宜
    華收受，並自106年8月22日起在高雄市鹽埕區公所公佈欄公
    告為公示送達。公示催告期滿後，高雄市○○區○○○於000○0○0
    0○○○市○區○○○00000000000號函文寄發役男徵兵檢查通知書
    ，該役男徵兵檢查通知書亦由朱宜華收受，並另自108年1月
    15日起在高雄市鹽埕區公所公佈欄公告為公示送達。詎張程
    豐明知其有受徵兵之義務，竟意圖避免徵兵處理，迄今仍滯
    留海外，未返國接受徵兵處理。
二、案經高雄市政府函送偵辦。
　　證據並所犯法條
一、被告張程豐自97年8月17日出境後未曾入境，無從傳喚到案
    。經查，證人即被告之母朱宜華於偵訊時證稱：被告現於美
    國舊金山工作，從事私募基金房地產工作，我收到區公所公
    文後有通知被告，我後來去問過，被告回來可以做類似替代
    役的工作，但前前後後要請假2個月，被告的太太當時懷孕
    ，需要醫療保險，被告不可能離職，被告有3個小孩，最小
    的才5個月，被告短期內無法回臺灣服兵役等語，並提出DIV
     CO WEST公司工作證明、子女出生證明等為證，足認被告知
    悉其業經兵役行政單位催告返國接受徵兵處理，然迄今仍因
    個人家庭因素，選擇滯留海外，遲未返國接受徵兵處理，其
    應有避免徵兵處理之意圖。此外，復有有高雄市鹽埕區妨害
    兵役案件調查表、被告戶籍資料、被告兵籍資料查詢表、移
    民署入出境資料清單、役男出國申請書、紐約大學入學證明
    、高雄市○○區○○000○0○00○○市○區○○○00000000000號函、高
    雄市鹽埕區公所送達證書（送達日期106年8月23日）、高雄
    市鹽埕區公所公告、公示送達照片、高雄市○○區○○000○0○00
    ○○市○區○○○00000000000號函暨函文所附108年役男徵兵檢查
    通知書、高雄市鹽埕區公所送達證書（送達日期108年1月18
    日）、徵兵檢查醫院名冊等在卷可佐。本件事證明確，被告
    犯嫌應堪認定。
二、核被告所為，係犯妨害兵役治罪條例第3條第7款之妨害役男
    徵兵處理罪嫌。
三、依刑事訴訟法第451條第1項聲請逕以簡易判決處刑。
    此　致
臺灣高雄地方法院
中　　華　　民　　國　　108 　年　　5 　　月　　27　　日

                              檢　察　官　吳韶芹